【裁判字號】    89,訴,1298
【裁判日期】    890803
【裁判案由】    拆屋還地
【裁判全文】
臺灣臺中地方法院民事判決  八十九年度訴字第一二九八號
    原      告  光大學苑
                管理委員會
    法定代理人  甲○○
    訴訟代理人  丁○○
                乙○○
    被      告  丙○○
                戊○○
右當事人間請求拆屋還地事件，本院判決如左：
    主    文
被告丙○○應不得在台中市西屯區○○○段二○○地號如附圖Ａ部分所示面積○、○
○一六公頃土地上，擺設攤販、置放物件。
被告戊○○應將占用台中市西屯區○○○段一七九地號如附圖Ｂ部分所示面積○、○
○二四公頃土地，所擺設之攤販、置放之物件，均予除去；另應將坐落同地號如附圖
Ａ部分所示面積○、○○○五公頃土地上建物拆除，並將該部分基地返還原告。
訴訟費用由被告丙○○負擔五分之一；餘由被告戊○○負擔。
本判決於原告分別以新台幣玖萬元、參拾玖萬肆仟元，各為被告丙○○、戊○○供擔
保後，得假執行。
    事    實
甲、原告方面：
一、聲明：除假執行供擔保之數額外，如主文所示。
二、陳述：
（一）被告丙○○占用原告住戶所共有台中市西屯區○○○段二○○地號如附圖Ａ部
      分供公寓大樓出入之土地，擺設攤販。被告戊○○則占用原告住戶所共有台中
      市西屯區○○○段一七九地號如附圖Ｂ部分供公寓大樓出入之土地，擺設攤販
      ，另占用台中市西屯區○○○段一七九地號如附圖Ａ部分土地，興建地上建物
      使用。
（二）被告固為上開土地之共有人之一，惟伊等未經全體共有人之同意，即擅自占用
      供公寓大樓出入之共有地，擺設擺販，興建地上建物。爰訴請禁止被告使用上
      開共有地，及拆除占用共有地興建之地上建物，並將該部分基地返還原告。
三、對被告抗辯所為之陳述：
（一）原告係依公寓大廈管理條例所合法成立，並已向主管機關報備在案。
（二）被告丙○○自八十九年六月十五日以後，即未再擺設攤販，惟被告戊○○至八
      十九年七月十九日止，仍繼續占用系爭共有地，擺設攤販。
四、證據：提出使用執照存根、報備證明、複丈（勘測）結果、平面圖、規約各一紙
    ，土地登記謄本、戶籍謄本各二紙，照片十六張為證。並聲請勘驗現場及囑託地
    政機關派員會同測量。
乙、被告丙○○方面：
一、聲明：駁回原告之訴。
二、陳述：
（一）否認原告為合法成立之管理委員會。
（二）否認有使用系爭共有地，擺設攤販，伊擺設攤販所使用之土地為公有道路，並
      非系爭共有地。況自八十九年六月十五日以後，已未再擺設攤販。
丙、被告戊○○方面：
一、聲明：駁回原告之訴。
二、陳述：
（一）確有使用系爭共有地擺設攤販，但於彼向前手買受房子時，前手有告知彼有權
      使用系爭共有地，故應非無權占有。
（二）占用系爭共有地所蓋之建物，係前手所興建，前手出售時，亦有告知係有權占
      用。是原告之訴，應為無理由。
三、證據：提出契約書二紙為證。
丁、本院依職權函請警察機關派員會同本院勘驗。
    理      由
一、原告主張：被告占用原告住戶所共有土地，擺設攤販，被告戊○○另占用上開共
    有地，興建建物使用。被告固為上開土地之共有人之一，惟伊等未經全體共有人
    之同意，即擅自占用供公寓大樓出入之共有地。爰訴請禁止被告使用上開共有地
    ，及拆除占用共有地興建之地上建物，並將該部分基地返還原告。被告丙○○則
    以：否認原告有合法成立之管理委員會。並否認有使用系爭共有地，擺設攤販，
    伊擺設攤販所使用之土地為公有道路，並非系爭共有地。況自八十九年六月十五
    日以後，已未再擺設攤販等情置辯。被告戊○○則以：彼向前手買受房子時，前
    手有告知彼有權使用系爭共有地，故應非無權占有。占用系爭共有地所蓋之建物
    ，係前手所興建，前手出售時，亦有告知係有權占用等情置辯。
二、按管理委員會有當事人能力，公寓大廈管理條例第三十五條第一項定有明文。被
    告丙○○固抗辯：原告並非合法成立之管理委員會云云，但為原告所否認，經查
    ：原告於八十九年一月二十八日，業經主管機關審查同意備查，有原告所提報備
    證明一紙在卷可稽，被告丙○○僅徒言抗辯：原告並未合法成立云云，而未具體
    提摘原告之成立，究有何不合法之處，亦未提出任何事證以實所辯。是伊就此所
    辯，自難採信。又系爭土地復為原告之住戶所共有，故應認原告就本件訴訟，具
    有當事人能力，亦屬適格之當事人，合先敘明。
三、原告主張：被告丙○○至八十九年六月十五日止，占用上開共有地，擺設攤販；
    另被告戊○○迄八十九年七月十九日止，仍繼承占用上開共有地，擺設攤販，興
    建地上建物之事實，已據其提出土地謄本、戶籍謄本各二紙，照片十六紙為證，
    並為被告戊○○所自認，復經本院勘驗現場，並囑託地政機關派員會同測量，分
    製有勘驗筆錄、成果圖各一紙附卷可考。至被告丙○○固否認於八十九年六月十
    五日前，有占用系爭共有地之事實，惟查：依原告所提之照片所示，被告擺設攤
    販所使用之土地，顯為系爭之共有地，而非伊所辯之公有道路。故被告丙○○就
    此所辯，顯難採信。準此，自堪信原告此部分之主張為真實。
四、另被告戊○○辯稱：彼經前手告知，應有權使用系爭共有地之事實，固提出契約
    書二紙為證，但為原告所否認。經查：（一）依債權相對性之法則，被告戊○○
    所提出之契約書對其他共有人並不具拘束力，是縱彼之前手確有告知：彼應有權
    使用，然此一事實對其他共有人，並無任何拘束力。（二）再者，被告戊○○亦
    未能提出事證，證明：（１）就彼所使用之共有地，與其餘共有人間，存有具對
    抗第三人效力之分管契約（司法院大法官會議解釋釋字第三四九號解釋參照），
    或（２）彼使用系爭共有地，確經全體共有人之同意。（三）職故，被告戊○○
    上開所辯，亦無足取。
五、末按所有人對於無權占有或侵奪其所有物者，得請求返還之。對於妨害其所有權
    者，得請求除去之。有妨害其所有權之虞者，得請求防止之，民法第七百六十七
    條定有明文。綜上所述，被告丙○○既於八十九年六月十五日前，曾使用上開共
    有地，擺設攤販，雖目前未繼續使用，然基於以前曾使用之事實，應堪認顯有妨
    害共有地所有權之虞。再者，被告戊○○至八十九年七月十九日止，仍繼續使用
    上開共有地，擺設攤販，並有建物占用上開共有地，除有占有共有地外，亦妨害
    共有地之所有權。從而，原告本於公寓大廈管理條例第三十四條規定，依所有權
    物上請求權之法律關係，請求：（一）被告丙○○應不得在台中市西屯區○○○
    段二○○地號如附圖Ａ部分所示面積○、○○一六公頃土地上，擺設攤販、置放
    物件。（二）被告戊○○應將占用台中市西屯區○○○段一七九地號如附圖Ｂ部
    分所示面積○、○○二四公頃土地，所擺設之攤販、置放之物件，均予除去；另
    應將坐落同地號如附圖Ａ部分所示面積○、○○○五公頃土地上建物拆除，並將
    該部分基地返還原告，均為有理由，應予准許。
六、又原告陳明願供擔保，請求宣告假執行，經核無不合，茲酌定相當之擔保金額，
    予以准許。
據上論結，本件原告之訴為有理由，依民事訴訟法第七十八條、第八十五條第一項但
書、第三百九十條第二項，判決如主文。
中      華      民      國    八十九    年      八      月      三      日
                                臺灣臺中地方法院民事第三庭
~B法      官  唐敏寶
右為正本係照原本作成
如對本判決上訴須於判決送達後二十日內向本院提出上訴狀
中      華      民      國    八十九    年      八      月      三      日
~B法院書記官


司法院資訊處製作；財團法人民間司法改革基金會備份。
